【裁判字號】    88,訴,1674
【裁判日期】    890706
【裁判案由】    侵權行為損害賠償
【裁判全文】
臺灣板橋地方法院民事判決  八十八年訴字第一六七四號
    原            告  丙○○
                      乙○○○.
                      丁○○
    右一人法定代理人  庚○○
    原告兼右三人共同
    訴 訟 代 理  人   戊○.
    訴 訟 代 理  人   己○.
    被           告   甲○○    住台北縣新莊市○○路二一一巷一之五號四樓
右當事人間請求損害賠償事件，本判決如左：
    主      文
原告之訴及假執行之聲請均駁回。
訴訟費用由原告各負擔四分之一。
    事      實
甲、原告方面：
一、聲明：被告應給付原告丙○○新台幣(下同)五十九萬四千七百八十一元，給付原
    告乙○○○六十二萬五千六百五十元，給付原告丁○○六十萬六千零二十五元，
    給付原告陳紹詮二十二萬一千九百七十元，及各自起訴狀繕本送達翌日即中華民
    國八十八年二月五日起至清償日止按週年利率百分之五計算之利息。並陳明願供
    擔保以代釋明，請求宣告假執行。
二、陳述：
(一)被告甲○○於八十七年四月二十六日凌晨三時三十分許毆打被害人陳紹楨，致陳
    紹楨因心包膜填塞，送醫不治死亡，被告甲○○出手毆打被害人之行為與被害人
    陳紹楨死亡間有因果關係，被告所為已違犯刑法第二百七十七條第二項前段之傷
    害致人於死罪嫌，案經臺灣板橋地方法院檢察署檢察官以八十七年度偵字第八七
    八六號提起公訴在案。
(二)不法侵害他人致死者，對於支出殯葬費之人，亦應負損害賠償責任；被害人對於
    第三人負有法定扶養義務者，加害人對於該第三人亦應負損害賠償責任；不法侵
    害他人致死者，被害人之父母，雖非財產上之損害亦得請求賠償相當之金額；民
    法第一百九十二條第一項、第二項、第一百九十四條定有明文。被害人陳紹楨因
    被告之不法侵害而死亡，有臺灣板橋地方法院檢察署相驗屍體證明書可稽，依照
    前揭規定，被告自應負賠償責任。
(三)原告請求被告賠償之明細如下：
  (一)殯葬費部分：殯葬費由原告陳紹詮支出共二十二萬一千九百七十元，有收據明細
    表可稽。
  (二)精神慰撫金部分：死者陳紹楨原係原告等生活之所依，驟然天人永隔，失所依靠
    ，更覺惶恐，原告丙○○、乙○○○、丁○○各請求四十萬元之慰撫金。
  (三)扶養費用部分：原告丙○○、乙○○○為死者之父母，原告丁○○為死者之女，
    有戶籍謄本可稽：
    原告丙○○係二十年八月五日出生，現年六十七歲，依台灣地區居民平均餘命
      表所示，尚有十四年壽命，原告丙○○有十四年可受扶養，按每年扶養親屬寬
      減額七萬二千元計算，依霍夫曼計算法扣除中間利息，原告丙○○育有子女四
      人，故所得請求扶養費損害賠償為十九萬四千七百八十一元。
    原告乙○○○係二十年二月十二日出生，現年六十七歲，依台灣地區居民平均
      餘命表所示，尚有十七年壽命，原告乙○○○有十七年可受扶養，按每年扶養
      親屬寬減額七萬二千元計算，依霍夫曼計算法扣除中間利息，原告乙○○○育
      有子女四人，故所得請求扶養費損害賠償為二十二萬五千六百五十五元。
    原告丁○○係七十一年十一月十六日出生，現年十七歲，至其成年尚有三年可
      受扶養，按每年扶養親屬寬減額七萬二千元計算，依霍夫曼計算法扣除中間利
      息，原告丁○○所得請求扶養費損害賠償為二十萬六千零二十五元。
三、證據：提出臺灣板橋地方法院檢察署八十七年度偵字第八七八六號起訴書影本、
    相驗屍體證明書影本、葬儀社收據明細表、戶籍謄本。
乙、被告方面：
一、聲明：駁回原告之訴及假執行之聲請。
二、陳述：當天我只打了被害人的手腳，被害人不可能因此死亡，我並無要打死被害
    人的故意，我只是剛好路過，當時有很多人打他，高院判決與地院相同。
    理      由
一、本件原告起訴主張被告甲○○於八十七年四月二十六日凌晨三時三十分許毆打
    被害人陳紹楨，致陳紹楨因心包膜填塞，送醫不治死亡，被告之行為與被害人陳
    紹楨死亡間有因果關係，被告係違犯刑法第二百七十七條第二項前段之傷害致人
    於死罪嫌，案經臺灣板橋地方法院檢察署檢察官以八十七年度偵字第八七八六號
    提起公訴在案，因依據民法第一百九十二條第一項、第二項、第一百九十四條規
    定，請求被告賠償原告等之損害等語；被告則抗辯稱伊當時路過，僅打了被害人
    的手腳，不致於使被害人死亡，被告不需負賠償責任等語。
二、按當事人主張於己有利之事實者，就其事實有舉證之責任，民事訴訟法第二百七
    十七條定有明文。又按侵權行為損害賠償之債，應以行為人有侵權行為之事實存
    在，且其行為與被害人所受損害之結果間有相當因果關係存在為其成立要件，倘
    行為人之行為與被害人所受損害間並無相當因果關係存在，自不得令行為人負侵
    權行為損害賠償責任。經查，本件被告甲○○於八十七年四月二十六日凌晨三時
    三十分許，騎乘ＧＤＮ─○四六號機車行經台北縣泰山鄉○○路○段一八五號前
    ，因聽見在該處遭搶而呼叫救援之周進對高喊搶劫，遂下車與其他約二十名之路
    人圍捕涉嫌搶奪周進對之嫌犯陳紹禎，被告甲○○與其他路人逮捕並制伏陳紹禎
    後，竟與其他不詳姓名之成年路人多名，共同基於傷害之犯意聯絡，被告甲○○
    與該等路人共同徒手毆打陳紹楨之腳部及手部，致陳紹禎受有右下肢中部及後部
    皮下淤血、兩側腳背擦傷、兩側手背擦傷等傷害，且另有路人持長木棍毆擊陳紹
    禎，而陳紹禎所駕駛之車號ＱＵ─○九四三號自用小客車之擋風玻璃亦遭其他路
    人打破，嗣警方於同日凌晨三時四十五分許，趕至現場處理，甲○○與周進對則
    留在現場協助警方調查，並隨即前往新莊派出所接受警方訊問，其餘路人則離開
    現場，警員林水生、陳晃銘並將陳紹禎送至台北縣新莊市新泰醫院急診，因陳紹
    禎在該醫院喊腳痛，經該醫院之醫師診治後認陳紹禎腳部無大礙，警員林水生、
    沈金水與江明南隨即於同日凌晨四時三十分許，將陳紹禎帶離醫院，並帶同陳紹
    禎至其位於台北縣新莊市○○路之租屋處查看，惟並無所獲，嗣於同日凌晨五時
    許，警方將陳紹禎帶回新莊派出所訊問，因警方正訊問另案之嫌犯李麗水，陳紹
    禎即坐於該所內等待訊問，嗣於同日上午六時五十分許，警方發現陳紹禎臉色蒼
    白，隨即將陳紹禎再送至台北縣新莊市新泰醫院急診，惟陳紹禎於同日上午七時
    五分許到達該醫院時，已因原外傷性右心房後側裂傷致心包膜填塞死亡等事實，
    經本院刑事庭以被告共同傷害罪名，判處被告有期徒刑六月，如易科罰金以三百
    元折算一日，嗣經檢察官上訴，經臺灣高等法院駁回上訴而判決確定，此有本院
    八十七年度訴字第二一六三號刑事判決、臺灣高等法院八十八年度上訴字第三四
    一四號刑事判決各一件附卷可稽，檢察官雖認被告係犯刑法第二百七十七條第二
    項前段之傷害致人於死罪嫌而提起公訴，惟依前揭確定刑事判決審理後認定傷害
    人致死罪之成立，以死亡與傷害具有因果關係為限，若被害人所受傷害，原不足
    引起死亡之結果，係因加害者以外之他人行為而致死亡，則與加害者之行為，並
    無相當因果關係，自難負傷害致人於死之罪責，並以並無證據足以證明被告有毆
    擊陳紹禎之胸部，被告毆打被害人陳紹禎腳部及手部之傷害行為，尚不足以引起
    被害人陳紹禎死亡之結果，並無相當確信之證據證明被告之傷害行為與被害人之
    死亡結果間有因果關係，即不能令被告負傷害致人於死之罪責等理由，變更檢察
    官起訴所引用之法條，而以普通傷害罪名論科，有前揭刑事判決可參。是以，陳
    紹楨死亡與被告毆打之行為間並無相當因果關係存在，而原告又不能就被告之行
    為與陳紹楨死亡結果間有相當因果關係存在之事實為充分之舉證，而原告等請求
    之項目均為因陳紹楨死亡所生之殯葬費、扶養費、精神慰撫金等，被告既無需對
    陳紹楨死亡結果負責，則原告等請求被告賠償因陳紹楨死亡所生之損害，自為無
    理由，均應予駁回。
三、原告假執行之聲請，因訴之駁回而失所依附，應併予駁回。
四、結論：本件原告之訴為無理由，依民事訴訟法第七十八條、第八十五條第一項但
    書，判決如主文。
中      華      民      國    八十九    年      七      月      六      日
                                臺灣板橋地法院民事第一庭
~B法      官  許瑞東
右為正本係照原本作成。
如對本判決上訴，須於判決送達後廿日內向本院提出上訴狀
中      華      民      國    八十九    年      七      月      六      日
~B法院書記官  許慧禎


司法院資訊處製作；財團法人民間司法改革基金會備份。
